【裁判字號】    97,審訴,1943
【裁判日期】    971209
【裁判案由】    清償借款
【裁判全文】
臺灣臺北地方法院民事裁定            97年度審訴字第1943號
原      告  台新國際商業銀行股份有限公司
法定代理人  甲○○
被      告  乙○○
當事人間請求清償借款事件，本院裁定如下：
    主  文
本件移送臺灣高雄地方法院。
    理  由
一、按當事人得以合意定第一審管轄法院；第24條之合意管轄，
    如當事人之一造為法人或商人，依其預定用於同類契約之條
    款而成立，按其情形顯失公平者，他造於為本案之言詞辯論
    前，得聲請移送於其管轄法院，民事訴訟法第24條第1項前
    段、第28條第2項前段分別定有明文。考其立法意旨，在於
    當事人之一造為法人或商人時，通常占有經濟上之強勢地位
    ，如因契約涉訟而須赴被告之住、居所地應訴，無論在組織
    及人員編制上，尚難稱有重大不便。如法人或商人以預定用
    於同類契約之債務履行地或合意管轄條款，與非法人或商人
    之他造訂立契約時，他造就此類條款表面上雖有締約與否之
    自由，實際上幾無磋商或變更之餘地，則一旦因該契約涉訟
    ，他造即必須遠赴法人或商人以定型化契約所預定之法院應
    訴，在考量應訴之不便，且多所勞費等程序上不利益之情況
    下，經濟上弱勢者往往被迫放棄應訴之機會，如此不僅顯失
    公平，某程度亦屬侵害其在憲法上所保障之訴訟權，乃特別
    明文排除合意管轄規定之適用。是定型化契約當事人因此爭
    執涉訟時，如法人或商人據此向合意管轄法院起訴，在不影
    響當事人程序利益及浪費訴訟資源之情況下，非法人或商人
    之他造於為本案之言詞辯論前，得聲請移送於其管轄法院。
    因此，在無其他特別審判籍管轄法院之適用時，法院受理此
    種移轉管轄之聲請，自應依民事訴訟法第1條以原就被原則
    定管轄法院。
二、經查，本件原告固主張依兩造所訂信用卡契約約定條款26條
    之約定，兩造合意以本院為第一審管轄法院，爰向本院起訴
    請求被告清償借款云云。惟查，本件被告住所地係在高雄市
    旗津區○○路30巷2號之1，此有被告戶籍查詢結果在卷可稽
    ，又依上開信用卡申請書所示，被告除戶籍設於上開地區外
    ，其工作亦在高雄市○○○○○路321號，足見被告與原告
    諦約時，被告日常生活作息之地點均在高雄地區，於發生本
    契約紛爭須訴訟時，自以在該處應訴最稱便利，原告為法人
    ，卻以事先擬定之信用卡契約約定條款約定以本院為管轄法
    院，則被告在考量勞力、時間及費用等程序上不利益之情況
    下，或須因此放棄應訴之機會，其約定顯失公平，揆諸前揭
    規定及說明所示，即應排除合意管轄法院規定之適用。兩造
    間既無其他特別審判籍管轄法院規定之適用，依民事訴訟法
    第1條第1項之規定，自應由臺灣高雄地方法院管轄，爰依被
    告聲請將本件移送於該管轄法院。
三、依民事訴訟法第28條第1項，裁定如主文。
中    華    民    國    97    年    12    月    9     日
                  民事第四庭法  官  劉坤典
以上為正本係照原本作成
如對本裁定抗告須於裁定送達後10日內向本院提出抗告狀，並繳
納抗告費新台幣1,000元。
中    華    民    國    97    年    12    月    9     日
                            書記官  陳素卿


司法院資訊處製作；財團法人民間司法改革基金會備份。
